【裁判字號】    97,消債抗,496
【裁判日期】    980326
【裁判案由】    聲請更生程序
【裁判全文】
臺灣高雄地方法院民事裁定           97年度消債抗字第496號
抗  告  人  甲○○
上列抗告人因聲請消費者債務清理事件，對於中華民國97年11月
20日本院97年度消債更字第988 號裁定提起抗告，本院裁定如下
：
    主  文
抗告駁回。
抗告程序費用新臺幣壹仟元由抗告人負擔。
    理  由
一、抗告意旨略以：抗告人因積欠華南商業銀行股份有限公司（
    下稱華南銀行）等銀行房屋貸款、現金卡債務及私人借貸之
    債務共計新臺幣（下同）3,193,100 元，故於消費者債務清
    理條例施行後即向最大債權銀行即華南銀行，請求進行前置
    協商債務，惟遭該行以抗告人無法取得保證人同意書為由，
    而致前置協商不成立，並發給前置協商不成立通知書，抗告
    人乃聲請更生；惟遭原裁定認本院96年度執字第41023 號強
    制執行案件，抗告人名下座落高雄縣鳳山市○○段387 地號
    之土地，及其上之建物即門牌號碼高雄縣鳳山市○○街37號
    12樓，法院鑑價320 萬元，拍賣後足以償還全部債務，而駁
    回更生聲請。惟上開鑑定價格與市價相差甚遠，且同棟大樓
    有大量法拍屋影響價格甚鉅，若每建坪價格約6.5 萬元，以
    此單價計算，應值190 萬元。況在執行程序中，已晉入第二
    拍底價為256 萬元，絕無320 萬元，抗告人聲請更生完全符
    合消費者債務清理條例第3 條規定；若有可能以320 萬元出
    售，全數還清，何必勞師動眾。抗告人有絕對還款誠意，爰
    依法聲請裁定准予更生，並依法提起本件抗告請求廢棄原裁
    定等語。
二、按「債務人不能清償債務或有不能清償之虞者，得依本條例
    所定更生程序，清理其債務」；「債務人無擔保或無優先權
    之債務總額未逾新台幣1,200 萬元者，於法院裁定開始清算
    程序或宣告破產前，得向法院聲請更生。」；「債務人對於
    金融機構因消費借貸、自用住宅貸款、信用卡或現金卡契約
    而負債務，在聲請更生或清算前，應提出債權人清冊，以書
    面向最大債權金融機構請求協商債務清償方案並表明共同協
    商之意旨。」；「協商成立者，應以書面做成債務清償方案
    ，由當事人簽名、蓋章或按指印；協商不成立時，應付與債
    務人證明書。」；「債務人與金融機構協商成立者，不得聲
    請更生或清算。但因不可歸責於己之事由，致履行顯有重大
    困難者，不在此限。」，消費者債務清理條例第3 條、第42
    條第1 項、第151 條第1 項、第4 項、第5 項分別定有明文
    。是由上開條文意旨可知，若債務人於聲請更生前向最大金
    融機構聲請更生而不成立者，即符合聲請更生所要求之「協
    商前置」之程序要件，核先敘明。查本件抗告人曾於97 年6
    月27日，向目前之最大債權銀行即華南銀行聲請前置協商，
    惟遭華南銀行以抗告人無法取得保證人同意書為由，而致前
    置協商不成立，有卷附之前置協商不成立通知書可證（見原
    審卷第5 頁），是本件更生之聲請即符合前開條例所要求之
    「前置協商」要件。故本件所應審酌者為抗告人是否有「不
    能清償債務」或「不能清償之虞」之情形，亦先敘明。
三、又查抗告人所主張上情，業據抗告人提出債權人清冊、財團
    法人金融聯合徵信中心之個人信用報告回覆書、土地登記謄
    本、建物登記謄本、戶籍謄本、抗告人95、96年度綜合所得
    稅各類所得資料清單、財產歸屬資料清單、勞保及健保投保
    資料、96年扣繳憑單、員工薪資單、97年1 至7 月之薪資證
    明等文件為證，而堪信為真實。惟聲請人所陳其已有「不能
    清償債務」或「不能清償之虞」之情形則非屬實，茲敘述理
    由如下：
  (一)抗告人目前所負之債務約3,193,100 元乙節，有抗告人所提
    之債權人清冊、財團法人金融聯合徵信中心當事人綜合信用
    報告附卷可考（見原審卷第82頁至第84頁），堪信為真實。
  (二)觀諸抗告人所提之95年度綜合所得資料清單所載，其95年度
    之所得為325,178 元（見原審卷第19頁），平均每月所得約
    為27,098元；96年度所得為356,150 元（見原審卷第18頁）
    ，平均每月所得約為29,679元；又觀諸抗告人所提之97年1
    至7 月薪資證明及勞工保險被保險人投保資料表及健保投保
    資料（見原審卷第69頁至第75頁、第33頁至第24頁），抗告
    人平均每月薪資為2 萬7 千以上，是抗告人聲請更生前2 年
    間，每月約有2 萬7 千元至2 萬9 千元之固定收入。再者，
    抗告人現名下有坐落高雄縣鳳山市○○段387 地號之土地，
    及其上之建物即門牌號碼高雄縣鳳山市○○街37號12樓各一
    筆，而該筆土地及房屋，由本院以96年度執字第41023 號實
    施強制執行程序中，在該執行程序中，法院對於上開房地鑑
    價結果所定之拍賣最低價格為320 萬元等節，有抗告人之財
    產歸屬清單及本院96年執字第41023 號拍賣公告附卷可憑，
    堪信為真實。職是，原審以上開之房地經拍賣變價後，足以
    完全清償其所負之全部債務，復抗告人每月又有約2 萬7 千
    元至2 萬9 千元之固定收入，足可供生活，因此原裁定以客
    觀上難認抗告人不能支付其欠款，尚非全然無據。
  (三)而縱使上開房地因未於拍賣程序第一拍時拍定，已進入第二
    拍，且底價已降為256 萬元，有抗告人提出之法拍資料內容
    足稽（見本院卷第3 頁）；惟如以上開二拍底價拍定清償債
    務後，抗告人之債務亦僅約餘60萬元，以抗告人每月約有2
    萬7 千元至2 萬9 千元之固定收入，扣除其自承每月生活費
    1 萬1 千元（見原審卷第16頁），亦尚有1 萬6 千元至1萬8
    千元足可供清償債務，因此客觀上尚難認抗告人不能支付其
    欠款之情。
  (四)至抗告人以上開房地拍賣價格受附近法拍屋影響，其價格應
    只有190 萬左右，而非原裁定所載之320 萬云云。惟查，抗
    告人所提出之附近法拍屋資料，核與上開房屋之樓層及面積
    大小有異，尚難全然以此作為評估上開房地價格之依據。況
    如前述，抗告人既有固定之收入足資支應生活，每月並有1
    萬6 千元至1 萬8 千元足可供清償債務，則原裁定以抗告人
    並無不能清償債務或有不能清償之虞之情形存在，自屬有據
    。
四、綜上，本件抗告人既無「不能清償債務或不能清償之虞」之
    情事，且其更生之聲請又不符消費者債務清理條例第3 條所
    定要件，且上開欠缺又屬無從補正，依上開說明，故本件抗
    告仍屬無理由，依法應駁回抗告。
五、據上論結，本件抗告為無理由，爰依消費者債務清理條例第
    15條、民事訴訟法第495 條之1 第1 項、第449 條第2 項、
    第95條、第78條，裁定如主文。
中    華    民    國    98    年    3     月    26    日
                  民事第四庭  審判長法  官  林玉心
                                    法  官  王奕勛
                                    法  官  楊淑珍
以上正本證明與原本無異。
本裁定不得再抗告。
中    華    民    國    98    年    3     月    26    日
                                    書記官  吳良美


司法院資訊處製作；財團法人民間司法改革基金會備份。
